臺灣高等法院臺南分院刑事判決　　　　　　　 九十一年度上易字第九一一號　 Ｃ
　　　上　訴　人
　　　即　被　告　甲　○　○
右上訴人因竊盜案件，不服臺灣雲林地方法院九十一年度易字第二二三號中華民國九
十一年六月二十八日第一審判決（起訴案號：臺灣雲林地方法院檢察署九十一年度偵
字第一四０一號），提起上訴，本院判決如左：
      主      文
原判決撤銷。
甲○○連續攜帶兇器竊盜，處有期徒刑陸月，如易科罰金，以佰元折算壹日。
扣案檳榔刀壹支沒收之。
      事      實
一、甲○○基於意圖為自己不法所有之概括犯意，邀同不知情之友人戴換榮，共乘向
    親友范仁山借得之車牌號碼ＱＸ─三０四０號自用小貨車，持其所有客觀上具危
    險性可供為兇器使用之檳榔刀一支，於民國九十一年四月一日十五時許，先後在
    雲林縣古坑鄉雲一四九線公路七‧五公里處及八‧二公里處，以檳榔刀割取方式
    ，分別竊盜丙○○及乙○○所承租之檳榔園檳榔五十二芎（計五千三百六十粒，
    市價約新臺幣二萬八千零八十元）及二十三芎（計四千一百四十粒，市價約新臺
    幣一萬二千四百二十元），得手均置於貨車上。嗣於同日十六時三十分許，甲○○正欲駕車離開現場時，為警在該雲一四九線公路八‧二公里處當場查獲，扣回
    該等被竊檳榔分別發還予丙○○及乙○○，並扣得該貨車一輛及檳榔刀一支。
二、案經丙○○及乙○○訴由雲林縣警察局斗南分局移送臺灣雲林地方法院檢察署檢
    察官偵查起訴。
      理      由
一、訊據上訴人即被告甲○○並不否認割取丙○○及乙○○所有檳榔之事實，但否認
    有竊盜之犯意，辯稱：是伊朋友吳昆印所承租之檳榔園檳榔很大，若沒去割會壞
    掉，吳昆印叫伊去割，說要送給伊，才割錯了丙○○及乙○○檳榔園之檳榔；當
    時的檳榔地未劃分清楚，且檳榔園主的朋友來問伊，伊並未逃走，約等了一小時
    ，園主過來，才知道割錯地方云云。
二、經查：
（一）被告有於右揭時、地分別竊盜丙○○及乙○○所有檳榔之事實，業據被告於警
      訊時坦承不諱並供述：「（問：你於何時、何地？竊盜他人之檳榔園之檳榔粒
      ？）我與戴換榮兩人駕駛ＱＸ─三０四０號自小貨車一同乘載，於九十一年四
      月一日下午三時許，在雲一四九線公路七‧五（警訊筆錄誤載為七‧二）公里
      處之檳榔園，我使用檳榔割刀竊盜檳榔五十二芎玖仟參佰陸拾粒。後我與戴換
      榮兩人駕ＱＸ─三０四０號車又到雲一四九線公路八‧二公里處，用檳榔割刀
      竊盜乙○○之檳榔園之檳榔粒二十三芎肆仟壹佰肆拾粒時，被警方當場查獲逮
      捕、及竊盜時使用之ＱＸ─三０四０號自小貨車一部、檳榔割刀乙支、檳榔粒
      七十五芎，共壹萬參仟伍佰粒，全部帶回派出所製作筆錄」、「（問：你是否
      知道竊盜別人之檳榔粒是不對的行為？）我知道竊盜別人所有之檳榔粒是犯法
      、不對的行為」（見警訊卷第一頁背面及第二頁）等語明確，核與告訴人丙○○及乙○○指述檳榔失竊之數量、情事及證人戴換榮於警訊時證述被告有於上
      開時、地割取檳榔之情節，均相互一致，並有被告所有用以割取該等檳榔之檳
      榔刀一支扣案可稽，而且該等檳榔亦經丙○○及乙○○分別確認為其等檳榔園
      之檳榔而領回，亦有贓物認領保管單各一紙在卷可憑，是被告竊盜檳榔之事實
      已足堪認定。
（二）又被告雖於偵查中、原審審理時及本審審理時翻異前詞，將故意竊取說成錯割
      ，而辯稱：吳昆印在元宵節前向他說承包的檳榔大了，沒有用到，可以去割；
      當時的檳榔地未劃分清楚，且檳榔園主的朋友來問伊，伊並未逃走，約等了一
      小時，園主過來，才知道割錯地方云云。並舉吳昆印為證人，證人吳昆印於原
      審審理時亦附合被告說詞，證述：伊開檳榔攤，承租檳榔園，做茶球工作，有
      空幫太太賣檳榔，向已死亡之紀華珍承包檳榔園，因為檳榔園檳榔大了，沒空
      去割檳榔，再不割檳榔都會壞掉，所以在九十一年二、三月間將檳榔送給被告
      ，叫被告去收割，伊跟被告說檳榔送給他後，被告幾天後就去割檳榔，被告自
      己說他知道檳榔園位置等語（見原審卷第二二至二六頁）。惟查，被告與證人
      吳昆印有關贈與檳榔園檳榔之說法，並無足取，其理由臚列如左：
（１）被告於警訊中並未提及吳昆印將檳榔園之檳榔送給他割取，在偵查中檢察官質
      問被告關於吳昆印年籍、住址，亦僅略稱：住竹山鎮鯉魚里，餘不詳等語（見
      偵查卷第二二頁），而無法明確交代清楚，以供查證，已啟人疑竇。被告雖於
      原審審理時攜同證人吳昆印到庭作證，為有利己之證述，但已有串證之可能，
      自不可相信。況被告於本審審理時亦以書狀陳稱：伊與吳昆印是從小在一個村
      內一起長大等語（見本審卷第五頁），證人吳昆印於原審審理時亦陳稱：伊與
      被告是鄰居關係（見原審卷第二二頁），顯見二人係從小即熟識，益徵證人吳
      昆印所為有利於被告之證詞，不無有串證之嫌。
（２）被告既然供述知悉吳昆印所承包之檳榔園位置所在，又為何會割錯不同位置之
      他人檳榔園檳榔？況查，被告所割取檳榔之位置，分別為雲林縣古坑鄉○○○○○路七‧五公里處及雲一四九公路八‧二公里處，二地相距七百公尺，分屬
      不同位置、不同一人所有之檳榔園，非一般錯割所得解釋。且被告於警訊時亦
      供稱：伊於竊盜雲一四九線公路七‧五公里處之檳榔園之檳榔後，伊與戴換榮
      兩人又駕駛ＱＸ─三０四０號車再到雲一四九線公路八‧二公里處竊盜乙○○
      之檳榔園之檳榔等語（見警訊卷第一頁背面），則被告果真係至證人吳昆印所
      承包之檳榔園採割檳榔，為何其採割雲一四九線公路七‧五公里處之檳榔園之
      檳榔後，又駕車駛至相距七百公尺遠之檳榔園採割檳榔？再參以吳昆印所承包
      之檳榔樹數量，據吳昆印所自承者，亦僅一千餘株而已，不可能涵蓋如此面積
      之領域，被告豈能不知，是被告信口說成錯割，顯不足採信。
（３）再查，證人吳昆印將出租人推給已死去之紀華珍，又不能提供相關租賃之文件
      供原審查證，且對紀華珍家人、住處不甚了解，又其對檳榔園之管理、檳榔樹
      裁種與地理、氣候關係、收割檳榔之季節、班次、品質、市場需求等相關之知
      識，嚴重欠缺，而且自承是外行人，如何承包檳榔園，此從有承包檳榔園經驗
      之被害人丙○○及乙○○之證述，加以比較即可明白，則吳昆印到底有無向紀
      華珍承租檳榔園，取得採收檳榔之權利，仍不得證實。
（４）末查，證人吳昆印對於何時將承包之檳榔園檳榔送給被告採收，復僅能籠統說
      在二、三月間，不能指出正確之日期，另被告與吳昆印對於何以相贈檳榔一事
      ，均說是因為吳昆印所承包檳榔園之檳榔大了，吳昆印沒空去割檳榔，再不割
      檳榔都會壞掉，此一說法如果屬實，則被告前去所採收檳榔時，理應認識所要
      採收之檳榔係屬於較成熟、較大粒者，但是據被害人二人於原審審理時之陳述
      ，被告所採收之檳榔是剛剛合於採收之部分比較多，過於成熟、大粒的比較少
      （見原審卷第二八頁），因此被告如果出於錯採，採收時發現此一現象，心理
      自然會產生是否採錯他人檳榔之疑問，而停止收割加以求證，被告並無停止割
      取之舉，而是恣意採收，應該出於故意盜割，其錯割之說，明顯在說謊，用以
      推卸責任。
（三）綜上所述，被告竊行罪證明確，可以認定，應依法論罪科刑。
三、查檳榔刀在客觀上具有危險性，足以對人之生命、身體構成威脅，可供作行兇之
    用，係屬兇器。核被告甲○○所為，係犯刑法第三百二十一條第一項第三款之攜
    帶兇器竊盜罪。按行為人以單一行為之數個舉動接續進行，在犯罪完畢以前，其
    各個舉動雖已與該罪之構成要件相符，但在行為人主觀上對於各個舉動，不過為
    其犯罪之一部者，為接續犯，乃係以一行為侵害同一人之同一法益，固僅構成一
    罪；但如就一次即可成罪之行為，以概括之意思反覆為之，對於同一性質（不限
    於同一人）之法益，予以數次侵害者，則為連續數行為而犯同一罪名之連續犯，
    兩者迥然不同，不容混淆，最高法院著有八十三年度台上字第四九八三號判決可
    資參照。又按接續犯與連續犯，除其各個舉動或每次行為，均與該罪之構成要件
    相符略同外，仍有其區別之分際，接續犯係以單一之犯意，以單一行為之數個舉
    動，接續進行同一犯罪，在犯罪完成以前，其各個舉動均屬犯罪行為之一部，而
    接續的侵害同一人之同一法益，為實質上一罪，至連續犯則係一次即可成罪之行
    為，基於一個概括犯意，反覆數次而觸犯同一之罪名，其係以數個獨立之犯罪行
    為，連續數次侵害同一法益，法律上綜合各個行為而只論以一罪，最高法院亦著
    有八十七年度台上字第三六號判決可資參照。本件被告先後所為竊盜犯行，係基
    於一個概括犯意，反覆二次而觸犯同一之攜帶兇器竊盜罪名，並分別先後侵害被
    害人丙○○之財產法益及乙○○之財產法益，是其係以二個獨立之犯罪行為，連
    續數次侵害同一法益，自應依刑法第五十六條連續犯之規定，論以一罪。
四、原審予以論罪科刑，固非無見，惟查被告先後所為，係基於一個概括犯意，連續
    數行為而觸犯同一之罪名，並侵害數個同一性質之法益，應依刑法第五十六條連
    續犯之規定，論以一罪，並加重其刑，已如前述。原判決理由認被告係基於單一
    之犯意而接續為多次行為，為接續犯，合為包括一行為，其一行為觸犯二同一罪
    名，為想像競合犯，並非連續犯，顯有未洽。被告上訴意旨，否認犯罪，固無可
    採，惟原判決既有可議，即屬無可維時，應由本院予以撤銷改判。爰審酌被告為
    貪圖不法所有，不思正途而有此犯行、犯罪所得、手段、取得被害人之諒解及犯
    後卸責諉過之態度等一切情狀，量處如原判決所科之有期徒刑六月，並諭知易科
    罰金之折算標準。扣案之檳榔刀一支，為被告所有，業據被告供明在卷，且為供
    竊盜犯罪所用之物，爰依刑法第三十八條第一項第二款宣告沒收之。至於扣案之
    貨車，既然非被告所有，應發還予所有人，不予宣告沒收。
據上論斷，應依刑事訴訟法第三百六十九條第一項前段、第三百六十四條、第二百九
十九條第一項前段，刑法第三百二十一條第一項第三款、第五十六條、第三十八條第
一項第二款，第四十一條一項、罰金罰鍰提高標準條例第二條判決如主文。
本案經檢察官許仲瑩到庭執行職務。
中    華    民    國      九十一      年      九      月      十一      日
                                  臺灣高等法院臺南分院刑事第四庭
                                      審判長法官  陳    義    仲
                                            法官  宋    明    蒼
                                            法官  楊    子    莊
右正本證明與原本無異。
不得上訴。
                                      法院書記官  王    全    龍
中    華    民    國      九十一      年      九      月     十二       日
附錄法條：
刑法第三百二十一條第一項第三款
犯竊盜罪而有左列情形之一者，處六月以上五年以下有期徒刑：
一、於夜間侵入住宅或有人居住之建築物、船艦或隱匿其內而犯之者。
二、毀越門扇、牆垣或其他安全設備而犯之者。
三、攜帶兇器而犯之者。
四、結夥三人以上而犯之者。
五、乘火災、水災或其他災害之際而犯之者。
六、在車站或埠頭而犯之者。
前項之未遂犯罰之。
